【裁判字號】    97,家抗,1
【裁判日期】    970116
【裁判案由】    認可收養
【裁判全文】
臺灣屏東地方法院民事裁定               97年度家抗字第1號
抗  告  人  乙○
            甲○○
上列抗告人因聲請認可收養事件，對於民國96年11月23日本院96
年度養聲字第108 號所為之駁回抗告人聲請之裁定提起抗告，本
院裁定如下：
    主  文
抗告駁回。
抗告程序費用新台幣壹仟元由抗告人平均負擔。
    理  由
一、本件抗告意旨略以：原審前以抗告人乙○於民國96年11月20
    日就受訊問年籍資料、是否認識被收養人甲○○、是否欲收
    養甲○○等問題時，均未回應，認抗告人間並無收養及被收
    養之意思合致，該收養契約無效而駁回抗告人之聲請，惟抗
    告人乙○因患有慢性阻塞性肺疾併呼吸衰竭及胸主動脈瘤，
    需臥床且需使用呼吸器以維生，雖意識清楚，然無法以言語
    表達，故無法回答受訊問之問題，另因抗告人乙○於受訊問
    當天未被事先告知，且身體情況極度不適，亦不了解法院訊
    問之過程，因此未能以動作回應法院之訊問，令原審誤以為
    抗告人乙○並無收養之真意，實則抗告人乙○先前曾多次表
    達欲收養被收養人甲○○，並要求辦理收養之相關事宜，此
    有證人黃陳玉秀可為證，原裁定因故未能詳為調查而駁回抗
    告人收養之聲請顯有未洽，爰請求廢棄原裁定，並准予抗告
    人收養之聲請云云。
二、按收養應以書面為之，並向法院聲請認可；收養有無效、得
    撤銷之原因或違反其他法律規定者，法院應不予認可，民法
    第1079條第1 、2 項定有明文。查本件收養人乙○係於8 年
    10月18日出生，被收養人甲○○則係48年4 月12日出生，被
    收養人甲○○之生父母分別已於57年4 月22日、87年10月5
    日死亡，且無配偶，而收養人乙○前與被收養人甲○○之生
    母有婚姻關係，被收養人甲○○實係由收養人乙○扶養長大
    ，現乙○年歲已長，又臥病在床，需人照料，被收養人感念
    收養人之當年扶養之恩，故願受乙○收養等情，業據抗告人
    提出收養子女契約書、戶籍謄本、龍泉榮民總醫院診斷證明
    書、全國財產稅總歸戶財產查詢清單等件為證，固堪信為真
    實。惟抗告人前開所提出之收養子女契約書難認係收養人親
    自與被收養人訂立之收養契約，而收養人乙○經原審合法通
    知亦未到庭陳述，然原審為確認收養人乙○確有收養被收養
    人甲○○之真意，已前往龍泉榮民醫院訊問收養人乙○，但
    經原審訊問收養人其年籍資料、是否認識甲○○、是否要收
    養甲○○等問題，被收養人復向收養人提示：「如果你要收
    養我，握我的手。」等語，收養人均閉眼而不回答問題，亦
    無任何肢體反應，有原審96年11月20日調查筆錄附卷足憑，
    是收養人乙○現因身體狀況之不適而無法表達其收養意願，
    致難認前開收養契約已經由收養人及被收養人達成合意而告
    成立，故抗告人間既無法訂立適法之收養書面契約，原裁定
    依上開法律不予認可本件收養，於法洵無違誤。抗告意旨指
    摘原裁定不當，求予廢棄原裁定，即非正當，應予駁回抗告
    。
三、據上論結，本件抗告為無理由，依非訟事件法第21條第2項
    、民事訴訟法第495 條之1 、第449 條第1 項、第85條第1
    項，裁定如主文。
中    華    民    國    97    年    1     月    16    日
                      家事法庭審判長  廖文忠
                              法  官  劉敏芳
                              法  官  李芳南
以上正本係照原本作成。
如不服本裁定，僅得於收受本裁定正本送達後10日內，以適用法
規顯有錯誤為理由，向本院提再抗告狀，經本院許可後始可再抗
告。
                              書記官  黃嘉慶
中    華    民    國    97    年    1     月    16    日


司法院資訊處製作；財團法人民間司法改革基金會備份。
